【裁判字號】    98,簡,567
【裁判日期】    990408
【裁判案由】    就業服務法
【裁判全文】
臺北高等行政法院判決
                                       98年度簡字第567號
原      告  甲○○
被      告  新竹市政府
代  表  人  乙○○（市長）
訴訟代理人  丙○○
上列當事人間就業服務法事件，原告不服行政院勞工委員會中華
民國98年8 月4 日勞訴字第0980010253號訴願決定，提起行政訴
訟，本院判決如下：
    主  文
原告之訴駁回。
訴訟費用由原告負擔。
    事實及理由
一、程序事項：
  (一)本件因屬不服行政機關所為罰鍰處分而涉訟，其標的之金額
    合計為新臺幣（下同）15萬元，係在20萬元以下，依行政訴
    訟法第229 條第1 項第2 款、第2 項規定及司法院民國（下
    同）92年9 月17日（92）院臺廳行一字第23681 號令，應適
    用簡易程序，本院並依同法第233 條第1 項規定，不經言詞
    辯論，逕行裁判。
  (二)本件被告代表人原為林政則，訴訟進行中變更為乙○○，業
    據新任代表人具狀聲明承受訴訟，核無不合，應予准許。
二、事實概要：
    原告自95年10月間起未經許可聘雇菲律賓籍外勞SAINZ ROWE
    NA SILANG 君（護照號碼：MM209911，下稱S 君）於新竹市
    ○○路空軍第一村第二區（即新竹市○○路70巷1 號）從事
    社區清潔打掃工作，案經內政部入出國及移民署專勤事務第
    1 大隊新竹市專勤隊（下稱新竹市專勤隊）於96年5 月29日
    於上址查獲S 君，循線查知原告上開違章行為。被告乃以原
    告違反就業服務法第44條規定，依同法第63條第1 項，以98
    年2 月24日府勞動字第0980018371號違反就業服務法罰鍰案
    件處分書（下稱原處分）處原告罰鍰15萬元。原告不服，提
    起訴願，訴願決定以原告應係違反就業服務法第57條第1 款
    規定，而應依同法第63條第1 項規定裁罰，被告以原告違反
    同法第44條為由而裁罰，雖難謂臻妥適，然其結果並無二致
    為由，駁回訴願。原告仍不服，遂提起本件行政訴訟。
三、本件原告主張：
    S 君於新竹市○○路70巷1 號社區工作，並非由原告雇用，
    且本案發生時，上開社區清潔工程是由該社區管理委員會「
    慶合公寓大廈管理維護有限公司」承包處理，與原告無涉，
    僅以S 君單方的指控即認原告違章，實屬不合理。被告未詳
    予查證，遽為原處分，顯有違誤云云。並聲明求為判決撤銷
    訴願決定及原處分。
四、被告則以：
    本案經由新竹市專勤隊於96年5 月29日查獲S 君於新竹市○
    ○路70巷1 號從事社區清潔打掃工作。原告於其訴願狀中雖
    言：「不認識武陵路70巷1 號社區之總幹事和對菲勞不熟悉
    。」，但於專勤隊與70巷1 號社區之總幹事甘士強所製作之
    筆錄中，問：「本隊查獲菲律賓籍SAINZ ROWENA SILANG 外
    勞當時你有無在現場？請說明？」答：「當時我沒有在現場
    。當初社區環境清潔是由楊阿姨（原告、39年8 月2 日生、
    身分證號Ｚ000000000）負責叫人來社區打掃清潔的。」又問
    ：「當時社區委託她清潔打掃費用為何？」答：「每月打掃
    清潔費用為新台幣26000 元整。」；另於專勤隊與菲律賓籍
    逃逸外勞SAINZ ROWENA SILANG 所製作之筆錄中，問：「你
    在新竹武陵路社區擔任清潔工作老闆是誰？薪資為何？」答
    ：「……每個月薪水是新台幣15,000元，都是由我朋友（楊
    阿姨）每月1 號親自交給我的。」又問：「你所說的朋友（
    楊阿姨）是否為本隊出示（原告、女性、39.08.02日生、身
    分證字號：Ｚ000000000身分證影本）供你指證的這個人？」
    答：「就是她，沒錯。」又問：「……？由何人指派？工作
    地點？……」答：「……。由原告（楊阿姨）指派。工作地
    點就是在武陵路70巷社區範圍公共場所。……」：據上，如
    楊君所說不認識武陵路70巷1 號社區之總幹事和對菲勞不熟
    悉，為何會有不熟悉之人加以指控？原告所述不合情理，顯
    推諉之詞，原告確實容留此名菲律賓籍女逃逸外勞 SAINZ
    ROWENA SILANG 從事社區清潔打掃之工作。是以原告之觸法
    行為，已明顯違反就業服務法第44條，任何人不得非法容留
    外國人從事工作。揆諸前揭說明，原告理由不足，明顯違反
    就業服務法第44條之規定，依據同法第63條第1 項規定科處
    罰鍰15萬元整等語，資為抗辯。並聲明求為判決駁回原告之
    訴。
五、經查：
  (一)按就業服務法第43條規定：「除本法另有規定外，外國人未
    經雇主申請許可，不得在中華民國境內工作。」第44條規定
    ：「任何人不得非法容留外國人從事工作。」第57條第1 款
    規定：「雇主聘僱外國人不得有下列情事：一、聘僱未經許
    可、許可失效或他人所申請聘僱之外國人……」第63條第1
    項規定：「違反第44條或第57條第1 款……規定者，處新臺
    幣15萬元以上75萬元以下罰鍰。……」
  (二)菲律賓籍外勞S 君前以監護工名義經雇主吳丁賀申請許可聘
    雇而入境台灣，於94年12月16日逃逸而經撤銷聘雇許可並限
    令出境。嗣未經許可而於新竹市○○路空軍第一村第二區從
    事社區清潔打掃工作，經新竹市專勤隊於96年5 月29日於上
    址查獲等情，為兩造所不爭執，並有內政部入出國及移民署
    外僑入出境資料處理系統查詢資料、新竹專勤隊外勞居留資
    料查詢- 明細內容顯示畫面列印資料及S 君警訊筆錄等件為
    憑，自應認為真實。原告雖主張S 君未經許可而於上址工作
    與其無涉云云。然S 君除明確指出「楊阿姨」電話，且自陳
    未經許可而自95年10月間經「楊阿姨」指派而於上址工作，
    每月薪水15,000元均係「楊阿姨」所交付，而「楊阿姨」即
    係原告身分證影本照片所示之人等語，有S 君警訊筆錄在卷
    為憑；此外，新竹市○○路空軍第一村第二區社區環境清潔
    採外包制，由原告負責叫人來社區打掃，社區委託之打掃清
    潔費用為26,000元，至於原告找來社區清潔打掃之人，或為
    外勞，或為台灣人等情，亦經證人甘士強即社區大樓管理委
    員會主委於警訊中證述在案；綜上二證人之詞，悉相符合，
    已可推認上開社區之清潔工作乃由原告以每月26,000元承包
    ，原告再以雇主之地位以每月15,000元聘雇S 君於上址為清
    潔工，原告並賺取其中11,000元差價之情節。另參諸原告先
    則承認認識S 君（參見原告96年5 月30日警訊筆錄），後又
    翻異前詞，否認認識S 君，表示與上開社區無何瓜葛，嗣又
    自承因其工作而與上開社區內相當多住戶相熟（參見本院99
    年2 月23日準備程序筆錄）等情以觀，原告說詞反覆，又未
    能提出相當之反證以推翻已相當堅實之本證，除認S 君確係
    經原告聘雇而於上址非法工作外，實已無從另為有利於原告
    之推定。
六、承上，本件係原告未經許可而聘雇外勞S 君於上開社區工作
    ，而非以上開社區為雇主，容留外勞S 君為上開社區工作，
    是所違反者為就業服務法第57條第1 款規定，而應依同法第
    63條第1 項規定，處15萬元以上75萬元以下罰鍰。原處分指
    原告非法容留外勞S 君工作，違反同法第44條規定，固欠妥
    適，但原行政處分所憑理由雖屬不當，而依其他理由認為正
    當者，訴願亦屬為無理由，為訴願法第79條第2 項所明定，
    而該項所謂原處分所憑理由不當，自應包括引用法條及事實
    認定錯誤之情事（參照張自強、郭介恆等所著訴願法釋義與
    實務第318 頁），則本件既已據訴願決定本於職權就同一社
    會基本事實，變更原處分之認定，且更改原處分裁罰依據法
    條為就業服務法第57條第1 款、第63條第1 項規定，則原處
    分適用法律違誤部分即已不存在，訴願決定予以維持亦屬有
    據，於法並無不合，原告執前揭情詞，訴請撤銷，為無理由
    ，應予駁回。
據上論結，本件原告之訴為無理由，依行政訴訟法第233條第1項
、第98條第1項前段，判決如主文。
中    華    民    國    99    年     4    月     8    日
                    臺北高等行政法院第一庭
                                    法  官  楊得君
上為正本係照原本作成。
本件以訴訟事件所涉及之法律見解具有原則性者為限，始得於本
判決送達後20日內向本院提出上訴狀並表明上訴理由，如已於本
判決宣示後送達前提起上訴者，應於判決送達後20日內補具上訴
理由（均按他造人數附繕本），且經最高行政法院許可後方得上
訴。
中    華    民    國    99    年     4    月     8    日
                                    書記官  徐子嵐


司法院資訊處製作；財團法人民間司法改革基金會備份。
